【裁判字號】    89,婚,271
【裁判日期】    900319
【裁判案由】    確認婚姻關係不成立
【裁判全文】
臺灣士林地方法院民事判決  八十九年度婚字第二七一號
    原      告  丙○○
    訴訟代理人  盧國勳律師
                蔡行志律師
    送達代收人  盧國勳律師  住台北市○○○路○段十七號三樓
    被      告  甲○○      住.
                              .
    訴訟代理人  乙○○      住.
    送達代收人  李皓懿      住.
                乙○○      住.
右當事人間離婚事件，本院判決如左：
    主    文
確認原告與被告間婚姻關係不成立。
訴訟費用由被告負擔。
    事    實
甲、原告方面：
  一、聲明：如主文所示
  二、陳述：
    （一）兩造自民國六十四年起有同居關係，嗣於六十六年及六十八年生下李思薇
          、李安禮二女，因當時被告藉口其前妻會自殺、會騷擾、攻擊、傷害原告
          ，故而兩造未曾舉行結婚儀式，而上開二女由被告認領。至七十五年被告
          前妻李郭金鳳死亡後，原告與被告及二女移居瓜地馬拉。嗣於八十六年十
          一月間，被告因業務關係單獨返台，向原告之弟鮑世文及弟媳鄭琴二人稱
          兩造已結婚，因而取得其二人印章蓋用於結婚證書欄，並於七十六年十一
          月十四日持向戶證機關辦理結婚登記。按結婚應有公開儀式及二人以上之
          證人，經依戶籍法為結婚登記者，推定其已結婚，民法第九百八十二條第
          一項、第二項定有明文，又結婚不具備上開第一項之方式者，無效，同法
          第九百八十八條第一款亦定有明文。
    （二）本件兩造固因結婚登記，而被推定已結婚，惟根本未曾舉行公開結婚儀式
          ，亦無二人以上證人，結婚法定要件自有欠缺，爰請求確認兩造間婚姻關
          係不成立。
  三、證據：提出戶籍謄本、結婚證書等影本各一件。
乙、被告方面：
  一、聲明：駁回原告之訴。
  二、陳述：對未舉行任何公開結婚儀式一事不爭執，不知道結婚是否要公開儀式，
      結婚是原告同意，證書是由原告叫他弟弟寫的，等語。
    理    由
一、本件原告雖主張兩造結婚登記係原告旅居瓜地馬拉時，被告回國後佯稱兩造已在
    國外結婚，而往戶證事務所辦理等語，乍視之，似有涉外民事法律關係，然查：
    兩造為我國人民，此有戶籍謄本影本附卷可參，且依原告主張並無結婚行為，而
    結婚登記地亦在我國境內，此亦為被告所不爭執，因此本件有關之人時事地均在
    我國國內，並無跨國法律關係，從而不生國際法比較適用問題，即本件應依我國
    法為論斷依據，合先敘明。
二、本件原告主張兩造固有結婚登記，惟並未舉行公開儀式與二個以上證人參與乙節
    ，為被告所不爭執，並有原告提出之戶籍謄本、結婚證書等影本各一件為證，核
    與據證人鮑世文證稱：結婚證書是我寫的，他們沒舉行公開結婚儀式等語（本院
    九十年三月十六日筆錄）相符，自堪信為真實。至被告主張：不知結婚是否要公
    開儀式等語，乃其個人生活知識範疇如何之問題，尚不得因此推翻首揭法條所定
    之結婚要件，是其主張即不可採。按結婚應有公開儀式及二人以上之證人，又結
    婚不具備此方式者，無效，民法第九百八十二條第一項、第九百八十八條第一款
    分別定有明文。從而，原告依此法條請求判決兩造婚姻關係不成立，即無不合，
    應予准許。
三、兩造女兒均已滿二十歲，有戶籍謄本影本附卷可參，並不生監護權誰屬之問題，
    附此敘明。至於兩造關於結婚證書係由何人叫證人鮑世文寫的乙節之爭執，不影
    響本案之判斷，且證人亦未言明，爰不予論斷。
四、據上論結，原告之訴為有理由，依民事訴訟法第七十八條判決如主文。
中      華      民      國    九十      年      三      月      十九    日
                                        臺灣士林地方法院民事第二庭
~B法      官  周政達
右為正本係照原本作成。
如對本判決上訴應於判決送達後廿日內向本院提出上訴狀。
中      華      民      國    九十      年      三      月    二十三    日
~B法院書記官  李明章


司法院資訊處製作；財團法人民間司法改革基金會備份。
